【裁判字號】    99,易,204
【裁判日期】    991026
【裁判案由】    竊盜
【裁判全文】
臺灣苗栗地方法院刑事判決               99年度易字第204號
公  訴  人  臺灣苗栗地方法院檢察署檢察官
被      告  甲○○
選任辯護人  徐正安律師
被      告  丙○○
被      告  戊○○
上列二人共同
選任辯護人  張績寶律師
上列被告等因竊盜案件，經檢察官提起公訴（98年度偵字第6600
號、99年度偵字第733 號、99年度偵字第1213號），本院判決如
下：
    主  文
甲○○共同犯竊盜罪，處有期徒刑陸月，如易科罰金，以新臺幣
壹仟元折算壹日。又犯結夥三人以上竊盜未遂罪，處有期徒刑伍
月，如易科罰金，以新臺幣壹仟元折算壹日。應執行有期徒刑拾
月，如易科罰金，以新臺幣壹仟元折算壹日。
丙○○共同犯竊盜罪，處有期徒刑陸月，如易科罰金，以新臺幣
壹仟元折算壹日。又犯結夥三人以上竊盜未遂罪，處有期徒刑伍
月，如易科罰金，以新臺幣壹仟元折算壹日。應執行有期徒刑拾
月，如易科罰金，以新臺幣壹仟元折算壹日。
戊○○共同犯竊盜罪，處有期徒刑陸月，如易科罰金，以新臺幣
壹仟元折算壹日。又犯結夥三人以上竊盜未遂罪，處有期徒刑伍
月，如易科罰金，以新臺幣壹仟元折算壹日。應執行有期徒刑拾
月，如易科罰金，以新臺幣壹仟元折算壹日。
    事  實
一、甲○○為展譽營造有限公司（下稱展譽公司）之實際負責人
    （其登記負責人陳昱蓁為甲○○之同居人）並為三義鄉民代
    表會副主席，丙○○為友立土木包工業之負責人，戊○○則
    為花旗企業社之負責人，庚○○為花旗企業社之員工，丁○○為庚○○友人，癸○○則為挖土機司機。緣甲○○以展譽
    公司之名義，於民國97年間向苗栗縣政府承攬苗栗縣銅鑼鄉
    西湖溪銅鑼堤防應急工程（地點：苗栗縣銅鑼鄉竹森橋下40
    0 公尺處、工期：民國97年11月24日起至98年4 月14日止，
    以下稱西湖溪銅鑼堤防應急工程），並於承攬上開工程後，
    與經營友立土木包工業之丙○○合作，由甲○○提供工程原
    料，丙○○負責實際工程施作。丙○○為求施工順利，必須
    利用施工範圍內的私人土地，作為迴車道及以鋼模灌注水泥
    製作消波塊之場地，乃向辛○○承租苗栗縣銅鑼鄉○○段36
    7 地號土地，租賃期間自98年1 月1 日起至工程完工為止。
    丙○○即於98年2 月間某日起，將西湖溪銅鑼堤防應急工程
    施工中自西湖溪所挖取的砂石，及自乙○○所有位在施工範
    圍內坐落於苗栗縣銅鑼鄉○○段194-1 、197 、197-1 地號
    土地削堤防邊坡所產生之土石，運用於施工所需後剩餘之砂
    石，堆置於苗栗縣銅鑼鄉○○段367 地號土地上，總計約90
    0 立方公尺。西湖溪銅鑼堤防應急工程則於竣工後自98年5
    月1 日起驗收，至同年月7 日驗收完畢，甲○○、丙○○明
    知堆置於上述地號上的砂石，係施作前述工程剩餘之西湖溪
    砂石及削邊坡所產生的砂石，應作為河川平衡水文之用，不
    得外運販售，竟共謀將上述土石予以販售朋分牟利。甲○○
    旋即於98年5 月中旬某日，與戊○○聯繫表示堤防包商丙○○有一堆土石方要出售，價錢為新臺幣（下同）1 百萬元，
    戊○○至現場觀看後，知悉前述土石堆置於上述堤防旁，應
    係堤防施工後所剩餘的砂石，係屬國有砂石，未經權責機關
    許可或經公開標售程序，任何人不得將之運離現場販售，但
    為圖私利，認將之外運販售有利可圖，乃同意甲○○的提議
    。斯時，甲○○、丙○○、戊○○3 人，即共同基於意圖為
    自己不法所有之犯意聯絡，欲將上述砂石外運販售牟利，先
    由戊○○交付100 萬元予甲○○、丙○○朋分，戊○○則負
    責將前述砂石外運販售，販賣砂石所得全歸戊○○所有。謀
    議既定，先由丙○○出面向辛○○表示欲續租上述土地，復
    取出承租人記載為花旗企業社之土地承租契約書，交付辛○○簽署。戊○○為求掩飾其竊盜國有砂石犯行且達魚目混珠
    之目的，乃於98年5 月15日向不知情的天廣企業社購買3000
    立方米土石，準備將之運入辛○○的上述土地內與堤防工程
    剩餘土石混合，再以1 （即堤防工程剩餘土石）比2 （向天
    廣購得的土石）的比例混合後，出售砂石廠牟利。戊○○遂
    於98年7 月間某日時許，持面額60萬元之即期支票1 張（付
    款人：50601 號、發票日：98年8 月5 日、付款人：苗栗縣
    頭屋鄉農會）及現金30萬元，前往甲○○位於苗栗縣三義鄉
    勝興村水美40號住處內，交付甲○○，復將承租土地所需之
    資金10萬元交付丙○○，由丙○○交付4 萬元予地主辛○○
    ，甲○○於收受前述金錢後，旋將其中之50萬元現金朋分予
    丙○○。戊○○則於98年8 月中旬間某日，雇用數位不知情
    之姓名年籍不詳的司機，駕駛挖土機1 部、砂石車數部至苗
    栗縣銅鑼鄉○○段367 地號土地上，將業已混合西湖溪銅鑼
    堤防應急工程剩餘土石方及其向天廣企業社購買之土石方，
    接續載運520 立方公尺砂石至苗栗縣銅鑼鄉○○村○○路77
    號振祥砂石廠，以每立方公尺380 元之價格販賣與不知情之
    振祥砂石廠經理賴維宗，售得19萬7600元，而共同竊得上開
    溪湖溪堤防應急工程剩餘砂石。
二、甲○○、丙○○、戊○○、庚○○、丁○○、癸○○【庚○○、丁○○、癸○○3 人業已審結在案】等人結夥3 人以上
    ，於98年11月15日8 時5 分許，由戊○○雇請庚○○前往上
    開銅鑼鄉○○段367 地號土地擔任現場工地主任，庚○○遂
    邀請丁○○一同前往上開地點把風，戊○○再僱請癸○○駕
    駛挖土機1 部，前往現場開挖並整理砂石外運，戊○○並僱
    請不知情之江勇貴、張文忠、陳金生（上開3 人另經檢察官
    為不起訴處分確定）等人，分別駕駛車號8R-509號、NJ-845
    號、G8-606號大型營業用曳引車前往現場欲載運砂石外運時
    ，經警接獲通報前往現場查緝而不遂。經警會同苗栗縣政府
    人員現場經清點後，堆置之砂石長度約36公尺、寬度約20公
    尺、高度約2 公尺，數量約1440立方公尺（包括西湖溪銅鑼
    堤防應急工程剩餘土石方及胡清楊向天廣企業社購買的砂石
    ）；現場開挖之坑洞長約36公尺、寬約5 公尺、高約2 公尺
    （本次預計外運之砂石數量約360 立方公尺）。
三、案經苗栗縣警察局苗栗分局報告臺灣苗栗地方法院檢察署檢
    察官及檢察官指揮檢察事務官偵查後起訴。
    理  由
壹、證據能力部分：
一、本件被告甲○○、丙○○、戊○○及辯護人除認證人辛○○
    、己○○、劉學明、陳勇志等人於警詢時的陳述無證據能力
    外，對於下列供述證據、非供述證據的證據能力均不爭執（
    參99年8 月11日準備程序筆錄第3 頁、99年10月5 日審判筆
    錄第27至30頁），且無違法取得或顯不可信之情形，本院自
    得將之採為認定本件犯罪事實存否之證據，附此敘明。
二、按被告以外之人於審判外之言詞或書面陳述，除法律有規定
    者外，不得作為證據，為刑事訴訟法第159 條第1 項明定。
    證人辛○○、己○○、劉學明、陳勇志等人於警詢時的陳述
    ，係屬被告以外之人於審判外的陳述，且無例外得採為證據
    的情形，均無證據能力，併此說明。
貳、實體部分：
一、訊據被告丙○○坦承竊盜犯行；被告甲○○固坦承係展譽公
    司的實際負責人，承攬西湖溪銅鑼堤防應急工程等事實，但
    否認有竊盜犯行，被告甲○○辯稱這個真的不是竊盜，伊每
    次去都叮嚀丙○○不能竊取河川地的土石，現場有將近兩萬
    米的砂石動都沒有動。是因為那裡產生一堆土石堆在那裡，
    伊才問丙○○那是怎樣。伊介紹戊○○跟丙○○買，絕對不
    是第一次談。伊與砂石場熟識，如果要賣的話，伊自己載去
    賣就好了，賣的價格還比戊○○好，何須介紹。伊也不知道
    介紹這個罪，本來不知道這個叫做牙保贓物，律師跟伊解釋
    ，伊當庭也向法院承認是牙保贓物，但盜採砂石是天大的冤
    枉等語；被告戊○○固坦承為花旗企業社之負責人，並於前
    述時地，僱用挖土機、砂石車司機，將前述砂石賣給振祥砂
    石廠，復僱請庚○○等人至上址欲載運砂石等事實，但否認
    有竊盜犯行，辯稱伊係故買贓物不是竊盜等語。
二、惟查：
  (一)證人即共同被告丙○○證稱略以：
    1.西湖溪銅鑼堤防應急工程是甲○○去承包的，伊是下游廠
      商，材料周轉金由甲○○負責，伊負責工事。工程主要內
      容是做堤防，基礎先做好，挖基礎的土石要施作堤防上面
      ，堤防上面要邊坡削好，然後擺上覆波塊，覆波塊擺好之
      後要回填，上面有卵石，剩餘的土石堆旁邊。削起來的土
      石本來要回填，但沒有路下去，就堆在旁邊，這些土石監
      工有說不得外運，伊約98年2 月份開始堆土石。工程於98
      年5 月份完工，自98年2 月起至完工止，土石均堆在同一
      個地，監工己○○知道亦同意且有來看，伊均放在工區裡
      面【參審卷99年8 月31日審判筆錄第4 至6 頁、第10頁、
      第16頁，參98年度偵字第6600號卷第112 頁】。
    2.伊有跟辛○○承租銅鑼鄉○○段367 地號土地，因為那是
      私有地，部分在施工範圍內，一開始伊要做迴車道，要印
      覆波塊，是用鋼模灌水泥進去作消波塊，才向辛○○講要
      租用。剛開始沒有給辛○○錢，只有口頭講，後來到事情
      發生之前，伊跟他講前半段兩萬是伊們的，後面3 萬是戊○○他們要使用的。施工期元月到6 月是伊承租，7 、8
      月戊○○拿錢給伊，伊才跟辛○○說，前半段算伊的，後
      半段是戊○○跟他承租的【參審卷99年8 月31日審判筆錄
      第6 頁、第16頁】。開工後不久伊將河床基礎上的土石填
      在辛○○的土地上做迴車道，大約填了4 、5 百立方米的
      土石到辛○○的土地上。後來堤防有再加做擋土牆，把乙○○的土地部分削掉，有部分土石是自乙○○土地削起來
      的【參同上審判筆錄第10頁、第15至16頁、第17頁】。
    3.伊有跟甲○○講那些砂石禁止外運，甲○○偶爾會去工地
      ，牌主是他，所以他也知道這些砂石不可以運出去，合約
      上也有這個條款【參審卷99年8 月31日審判筆錄第10頁，
      98年度偵字第6600號卷第111 頁】。工程驗收時甲○○有
      到場，看到堆在辛○○土地上的砂石後，詢問伊砂石來源
      ，伊告訴甲○○是削邊坡剩餘的，還有基礎挖出來多餘的
      ，甲○○則問伊要不要賣，伊說好【參98年度偵字第6600
      號卷第138 頁，審卷99年8 月31日審判筆錄第7 、9 頁】
      。那堆砂石伊本來也沒有要賣，要讓地主去填，但是之後
      甲○○來跟伊講戊○○要用100 萬元買，伊就同意了【參
      審卷99年8 月31日審判筆錄第9 頁，98年度偵字第6600號
      卷第112 頁】。講完這件事情後沒幾天，伊因要發工資，
      主動跟甲○○表示要先拿賣砂石的50萬元，甲○○就在住
      處拿50萬元現金給伊【參98年度偵字第6600號卷第112 頁
      】。
    4.戊○○要伊去租堆置砂石的地方，地主有兩個人，1 個是
      辛○○，1 位是邱姓歐巴桑，戊○○要伊以伊的名義去租
      ，但伊拒絕表示工程已經做好了，已經進入驗收階段，要
      伊租此地怪怪的，伊提議由伊出面幫戊○○去租，戊○○
      就以花旗企業社名義承租，但是租約是伊去講的，伊抽了
      1 萬元走路工。伊確實拿了戊○○10萬元去租地，是戊○○打電話給伊，雙方約在銅鑼外環道見面，在那裡拿到租
      金【參98年度偵字第6600號卷第111 至112 頁、第139 頁
      】。
  (二)證人即共同被告戊○○證稱：甲○○於98年5 月中旬打電話
    問伊有一堆砂石要不要，價錢是1 百萬元，伊去現場看，好
    像在河床旁邊，甲○○說土石是從邊坡而來，當時覺得划得
    來，就買了。伊因曾在混凝土廠賣過甲○○水泥，因為如此
    而認識。後來交付98年8 月5 日面額60萬元的票及30萬元現
    金給甲○○，10萬元在銅鑼外環道的馬路上交給丙○○，因
    丙○○說這塊土地本來是他租的，既然要買這些砂石的話，
    土地承租人就要過戶到伊名下。但丙○○挖起來那些土，全
    部是一堆爛土，看了之後，覺得這樣可能沒有利潤，才再跟
    天廣買一些比較好的砂石，以現場土石1 ，天廣土石2 的比
    例混合，於98年8 月間，賣給振祥砂石場，每立方米賣380
    元，總共約520 立方米，共賣約20萬元，這是第一次賣。庚○○是伊僱用的，丁○○是庚○○找去的，庚○○負責現場
    係工地主任。第一次運時庚○○沒有在場，伊在現場，因為
    第一次運不知道狀況如何，要確認砂石的品質，交代怪手如
    何工作。第2 次98年11月15日才找庚○○到現場去裝車，但
    還沒出料就被抓了等語【參審卷99年8 月31日審判筆錄第21
    至22頁、第25頁、第29頁，98年度偵字第6600號卷第127 至
    13 0頁、第140 頁】。
  (三)證人即共同被告甲○○證稱：展譽公司西湖溪銅鑼堤防應急
    工程，伊與丙○○共同合作，丙○○是伊的協力廠商，料由
    伊供應，現場技術及施工是丙○○負責。伊知道合約有規定
    工程的剩餘土石方以平衡處理為原則不能外運，苗栗縣政府
    沒有說要招標，只說要現場處理。依據契約書及工程圖示、
    圖說的記載，可以看出前述工程除經過公有地外，亦有經過
    私人土地，伊知悉為施工順利，必須使用到私人土地。伊知
    道根據前述契約的規定，施工過程中依照原設計或變更設計
    所產生的土石方，不論係從河床基礎或自私人土地挖出者，
    均不得外運。丙○○堆置砂石所在的辛○○土地，係在工程
    施工範圍內。開工及驗收時伊有到現場，在驗收時有看到1
    堆砂石，伊問丙○○，丙○○表示係私有地削邊坡起來的土
    石放在那邊。伊在壬○○辦公室碰到戊○○，戊○○表示最
    近缺砂石，伊知道上述一堆砂石是丙○○的，戊○○說要以
    80萬買，丙○○說要1 百萬元，後來見兩次面以1 百萬元成
    交。1 百萬元是戊○○拿到伊家裡，60萬元支票，40萬元現
    金，後來丙○○說要發工資，拿走50萬元，復說租地要放置
    砂石又拿了10萬元等語【參審卷99年10月5 日審判筆錄第16
    至26頁】。
  (四)證人即西湖溪銅鑼堤防應急工程監工己○○證稱【參99年8
    月31日審判筆錄第31至37頁】：
    1.工程一開始，伊即明確地跟施作者表示，在施工過程中剩
      餘的土石方，依據合約的規定是不得外運。施工過程的土
      石方只要放在工區之內，不外運即不算違規，如果要外運
      必須經過苗栗縣政府的相關程序。在驗收時，施工範圍內
      的工程剩餘土石方，約有900 立方米上下堆置在私人土地
      上，係由削邊坡、基礎、部分私人區域所產生的剩餘土石
      方，其中私人土地部分，是在施作擋土牆時，有部分砂石
      自邊坡削下，均不得外運。工程剩餘土石方依照縣府的程
      序，一開始是集中處理，等程序結束後就可以標售，承包
      商不能自己拿去賣。
    2.本工程不論是堤防或基礎占用到私人土地，必須要有土地
      使用同意書才能施作，伊方請乙○○簽具土地使用同意書
      。工程結束後，的確有剩餘土石，但不得外運，伊在現場
      有問過1 個阿伯，堆在該處可以嗎？經對方同意，就堆在
      該處，伊有告訴丙○○擺著不要動。
    3.甲○○係1 個跟縣府有合約的包商，當初接洽時有告知甲○○合約的相關內容，包括砂石不得外運，丙○○是現場
      工程的人員，合約內容跟甲○○比較有關係。當初丙○○
      使用辛○○的土地理由有多項，伊只認同工程要做護坡塊
      ，在那裡要做鐵模灌漿使用。上述工程係於98年5 月1 日
      驗收，98年11月15日發生竊盜案件時，警員有找伊去詢問
      ，伊到現場發覺該處即係驗收時工程剩餘土石方堆置地點
      。前數工程剩餘土石方係屬苗栗縣政府所有，但並無任何
      人曾向伊告知欲至上址載運土石。
  (五)證人辛○○證稱：苗栗縣銅鑼鄉○○段367 地號土地是伊的
    ，丙○○向伊租上述土地作為施工之用，挖基礎的土石會載
    運過來伊的土地填平，給車子迴轉、灌消坡塊，伊不知道是
    否有從乙○○的土地挖土石過來。從98年1 月1 日至工程完
    工為止，租金2 萬。丙○○剛開始僅是口頭講，伊有答應，
    工程完工後，丙○○還要跟伊續約半年，且租金還沒給伊，
    才拿契約書給伊簽，但伊不知後來將土地轉租給別人。續約
    期間租金3 萬，1 年租金總共5 萬，租金約於98年6 月間某
    日1 次給伊。伊的土地地勢較低，但最低的地方也與河床一
    樣高，沒有凹洞，沒有做堤防水會淹過來伊的地等語（參審
    卷99年8月31日審判筆錄第40至45頁）。
  (六)證人乙○○證稱：苗栗縣銅鑼鄉○○段194-1 、197 、197-
    1 地號土地是伊的，伊有簽土地使用同意書，是監工己○○
    拿給伊簽的，無條件同意政府做堤防使用伊的土地，但伊不
    同意把砂石賣掉，那是犯法的事。伊有看到施工人員從伊的
    土地挖土石，放在別人的土地上填起來做路，但伊的土地沒
    有多少土石，係八七水災崩落的土石。做堤防亦有施作擋土
    牆，削伊土地的邊坡僅約60公分。從堤防基礎挖出來的土石
    ，是放在做堤防的地方，以後要削斜坡，斜坡剩的一部份載
    到辛○○土地上，其他的伊不知道。堤防做起來對伊有利，
    做起來之後，洪水來的時候不會讓伊土地土石崩下。施作堤
    防、擋土牆挖到伊土地的土石用於工程後剩餘不多，伊不要
    了給縣政府處理即可等語（參審卷99年10月5 日審判筆錄第
    3 至9 頁）。
  (七)是由證人即共同被告丙○○、甲○○、戊○○、己○○、辛○○、乙○○等人上述證詞，衡酌卷附苗栗縣政府99年6 月
    3 日府建流字第0990094798號函、西湖溪銅鑼堤防應急工程
    契約書（參警卷第93至95頁，附於審卷99年5 月25日準備程
    序筆錄之後）、98年11月15日會勘紀錄、苗栗縣銅鑼鄉土地
    登記第一類謄本、土地租賃同意書、買賣合約書、現場照片
    、工程結算驗收證明書、驗收紀錄、工程會勘紀錄、土地使
    用同意書、苗栗縣頭屋鄉農會支票影本1 張（參警卷第55至
    56頁、第57至58頁、第60頁、第63至70-1頁、第71 至72 頁
    、第78頁、第79頁、第97至98頁、第114 至117 頁，98年度
    偵字第6600號卷第81頁、第11至14頁、第146 頁）、臺灣苗
    栗地方法院檢察署檢察官98年度偵字第6600號不起訴處分書
    （江永貴、張文忠、陳金生部分）所示，可知下列事實：
    1.被告甲○○為展譽公司之實際負責人，於97年間向苗栗縣
      政府承攬西湖溪銅鑼堤防應急工程，並與經營友立土木包
      工業之丙○○合作，由被告甲○○提供工程原料，被告丙○○負責實際工程施作。被告甲○○、丙○○2 人，均知
      依照工程契約書的規定，施作工程剩餘的土石，包括自河
      床基礎及私人土地挖出者，應以平衡處理為原則，均不得
      外運等情。
    2.被告丙○○為求施工順利，必須利用施工範圍內的私人土
      地，作為迴車道及以鋼模灌注水泥製作消波塊之場地，乃
      向辛○○承租苗栗縣銅鑼鄉○○段367 地號土地，租賃期
      間自98年1 月1 日起至工程完工為止。被告丙○○即於98
      年2 月間某日起，將西湖溪銅鑼堤防應急工程施工中自西
      湖溪所挖取的砂石，及自乙○○所有位在施工範圍內，坐
      落於苗栗縣銅鑼鄉○○段194-1 、197 、197-1 地號土地
      削堤防邊坡所產生之土石，運用於施工所需後剩餘之砂石
      ，堆置於苗栗縣銅鑼鄉○○段367 地號土地上，總計約90
      0立方公尺。
    3.工程完工後於98年5 月1 日起驗收，至98年5 月7 日驗收
      完畢【參證人己○○、丙○○前述證詞，工程結算驗收證
      明書、驗收紀錄、工程會勘紀錄（警卷第71至72頁）】。
      在驗收期間，被告甲○○見於施工範圍內的辛○○土地上
      有1 堆土石，乃詢問被告丙○○土石來源，被告丙○○告
      以係施工剩餘土石方，被告甲○○復問被告丙○○是否要
      賣該堆土石，被告丙○○因急需用錢而首肯。其等2 人均
      知上述土石不得外運，應由苗栗縣政府依權責標售或為其
      他處置，但為謀私利，即共同基於意圖為自己不法所有的
      犯意聯絡，欲竊取該堆土石販售他人，並推由被告甲○○
      尋找買主，出售後所得款項朋分。
    4.被告甲○○旋即於98年5 月中旬某日，以電話詢問被告戊○○是否欲購買丙○○之施工剩餘土石方，價格為1 百萬
      元。被告戊○○乃至辛○○前述土地觀看土石，雖見該堆
      土石係甫為人挖取後放置於該處，且位於西湖溪新建堤防
      旁邊，應係堤防工程施工剩餘土石方（參警卷第63至70-1
      頁、第97至98頁、第114 至117 頁、同上偵卷第11至14頁
      現場照片所示），係屬苗栗縣政府或權責機關所有，承包
      商並無將之運出販售他人的權利，但認將該堆土石運出販
      售予砂石場係有利可圖，乃向被告甲○○表示同意以1 百
      萬元的代價向被告丙○○收購。
    5.被告甲○○、丙○○、戊○○3 人於此時，即共同基於意
      圖為自己不法所有的犯意聯絡，欲竊取苗栗縣政府所有堆
      置於辛○○土地上的西湖溪銅鑼堤防應急工程剩餘土石方
      ，將之運出販售他人牟利。由被告戊○○將1 百萬元交付
      被告甲○○、丙○○朋分，再由被告戊○○雇工將土石運
      出販售，販賣所得全歸被告戊○○所有。被告丙○○則出
      面向辛○○表示欲續租上述土地，復取出承租人業已繕打
      為花旗企業社（負責人為被告戊○○）之土地承租契約書
      ，交付辛○○。被告戊○○為求掩飾其竊盜國有砂石犯行
      且達魚目混珠之目的，乃於98年5 月15日向不知情的天廣
      企業社購買3000立方米土石（參警卷第60頁買賣合約書所
      示），準備將之運入辛○○的上述土地內與堤防工程剩餘
      土石混合，再以1 （即堤防工程剩餘土石）比2 （向天廣
      購得的土石）的比例混合後，出售砂石廠牟利。
    6.被告戊○○遂於98年7 月間某日時許，持面額60萬元之即
      期支票1 張（付款人：50601 號、發票日：98年8 月5 日
      、付款人：苗栗縣頭屋鄉農會）及現金30萬元，前往被告
      甲○○住處內，交付被告甲○○，並將承租土地所需之資
      金10萬元交付被告丙○○，由被告丙○○交付4 萬元予地
      主辛○○，被告甲○○收受100 萬元價金後，旋將其中50
      萬元以現金方式朋分被告丙○○。
    7.被告戊○○於98年8 月中旬間某日，雇用數位不知情的姓
      名年籍不詳的司機，駕駛挖土機1 部、砂石車數部至苗栗
      縣銅鑼鄉○○段367 地號土地上，將業已混合西湖溪銅鑼
      堤防應急工程剩餘土石方及其向天廣企業社購買之土石方
      ，接續載運520 立方公尺砂石至苗栗縣銅鑼鄉○○村○○
      路77號振祥砂石廠，以每立方公尺380 元之價格販賣與不
      知情之振祥砂石廠經理賴維宗，售得19萬7600元，而共同
      竊得上開溪湖溪堤防應急工程剩餘砂石。
    8.被告戊○○承前共同竊盜之犯意，雇請被告庚○○前往辛○○的上述地號土地擔任現場工地主任，被告庚○○則請
      被告丁○○在該處把風，被告戊○○再僱請被告癸○○駕
      駛挖土機1 部，前往現場開挖並整理砂石外運。被告戊○○並僱請不知情之江勇貴、張文忠、陳金生等人，分別駕
      駛車號8R-509號、NJ-845號、G8-606號大型營業用曳引車
      前往現場欲載運砂石外運時，經警接獲通報前往現場查緝
      而不遂。經警現場清點後，堆置之砂石長度約36公尺、寬
      度約20公尺、高度約2 公尺，數量約1440立方公尺（包括
      西湖溪銅鑼堤防應急工程剩餘土石方及胡清楊向天廣企業
      社購買的砂石）；現場開挖之坑洞長約36公尺、寬約5公
      尺、高約2 公尺（此次預計外運之砂石數量約360 立方公
      尺）。
  (八)被告甲○○辯稱丙○○告訴伊堆在辛○○土地上的土石，係
    施作堤防基礎部分，自私人土地所挖取。伊僅係轉介戊○○
    購買該私人土石，所為不過是牙保贓物，並非竊盜等語；被
    告戊○○辯稱伊係故買贓物不是竊盜等語；被告丙○○辯稱
    伊僅賣1 次，後來戊○○如何處理砂石伊不清楚等語。但查
    ：
    1.被告甲○○係展譽公司的實際負責人，承攬西湖溪銅鑼堤
      防應急工程，知悉依照合約規定，前述工程施工過程中所
      產生的土石方，不論係從河床或私人土地挖出，均不得外
      運（參審卷99年10月5 日審判筆錄第22至23頁）。
    2.證人即共同被告丙○○證稱工程驗收時，甲○○有到場，
      見辛○○土地上堆有土石，詢問伊土石來源，伊告知係削
      邊坡及基礎挖出剩餘的【參審卷99年8 月31日審判筆錄第
      5 至7 頁】。本來沒有要賣，甲○○問伊要不要賣，伊說
      好。甲○○跟伊講說戊○○要用1 百萬買，伊就同意了【
      參98年度偵字第6600號卷第112 頁，審卷99年8 月31日審
      判筆錄第7 頁】等語。證人己○○證稱堤防施工過程中，
      伊知悉工程剩餘土石方堆置在何處，但不得外運，驗收時
      伊告知丙○○擺著都不要動。如果砂石要外運的話，也是
      要依照縣政府的程序標售。包商不能自己拿出去賣等語【
      參同上審卷8 月31日審判筆錄第33至35頁】。
    3.是由證人即共同被告丙○○、證人己○○的上述證詞觀察
      ，再考量證人乙○○的前述證詞【參理由欄貳、二、(六)】
      、被告甲○○的上揭陳述，及斟酌西湖溪銅鑼堤防應急工
      程契約書所載。可知被告丙○○於施工中自堤防基礎、河
      床及乙○○前述土地上所挖取，在施工後剩餘的土石方，
      堆置於辛○○上述土地上，係屬苗栗縣政府所有，若要將
      之外運，必須經過苗栗縣政府依公開標售的程序處理，承
      包商不能自行運出施工範圍之外販售他人。被告丙○○於
      施工中，將土石方堆置於施工範圍內的辛○○土地上，係
      合乎契約的規定。被告丙○○於前述工程竣工後驗收之際
      ，均未有將前述施工剩餘土石方運出外賣的意思，實係被
      告甲○○詢問被告丙○○是否要將之外賣後，被告丙○○
      方興起將該堆工程剩餘土石方運出販售他人之意。而被告
      甲○○知悉前述工程剩餘土石方依契約的規定，不得外運
      ，係屬苗栗縣政府所有的工程剩餘土石方，竟詢問協力廠
      商即被告丙○○是否同意出售他人，在被告丙○○表示同
      意之際，被告甲○○、丙○○即有共同竊取苗栗縣政府上
      述工程剩餘土石方的犯意聯絡無訛。
    4.證人即共同被告戊○○證稱：甲○○於98年5 月中旬打電
      話問伊有一堆砂石要不要，價錢是1 百萬元，伊去現場看
      ，好像在河床旁邊，甲○○說土石是從邊坡而來，當時覺
      得划得來，就買了。後來交付98年8 月5 日面額60萬元的
      票及30萬元現金給甲○○，10萬元在銅鑼外環道的馬路上
      交給丙○○，因丙○○說這塊土地本來是他租的，既然要
      買這些砂石的話，土地承租人就要過戶到伊名下等語【參
      理由欄貳、二、(二)】。復斟酌被告戊○○之花旗企業社與
      天廣企業社所簽訂的買賣契約書（參警卷第60頁）所示，
      可知花旗企業社向天廣企業社購買土石級配，數量為3 千
      立方米，簽約日期為98年5 月15日。由此可見，被告甲○○與被告丙○○共謀竊取堆置於證人辛○○土地上的西湖
      溪銅鑼堤防應急工程剩餘土石方外運販售他人之後，被告
      甲○○旋即於98年5 月中旬某日，以電話詢問被告戊○○
      是否欲購買上述土石，價金為1 百萬元。復徵諸現場照片
      （參警卷第63頁、第65至67頁、第114 至115 頁、第117
      頁）所示，可證被告戊○○到被告丙○○堆置土石處觀看
      後，知悉該堆土石係甫為被告丙○○挖取後放置於該處，
      且位於西湖溪新建堤防旁邊，應係堤防工程施工剩餘土石
      方，係屬苗栗縣政府或權責機關所有，承包商並無將之運
      出販售他人的權利等事實。然被告戊○○為圖私利，即與
      被告甲○○、丙○○2 人共同基於意圖為自己不法所有的
      犯意聯絡，欲共同將該堆土石運出販售他人牟利，由被告
      戊○○支付1 百萬元予被告甲○○、丙○○朋分，被告戊○○則負責將土石運出販售他人，所得款項則全歸被告戊○○所有。被告戊○○為達魚目混珠防止東窗事發的目的
      ，即於98年5 月15日與天廣企業社訂約，欲向天廣企業社
      購買砂石與前述工程剩餘土石方混合後，將之外運販售，
      以掩人耳目。
    5.又考量證人辛○○證稱：丙○○口頭向伊表示要租用伊的
      土地，從98年1 月1 日至工程完工為止，租金2 萬，伊有
      答應。工程完工後，丙○○還要跟伊續約半年，且租金還
      沒給伊，才拿契約書給伊簽，續約期間租金3 萬，1 年租
      金總共5 萬，租金約於98年6 月間某日1 次給伊等語【參
      理由欄貳、二、(五)】。復觀諸卷附的土地承租契約書（參
      警卷第58頁）所示，可知花旗企業社向證人辛○○承租坐
      落於苗栗縣銅鑼鄉○○段367 地號土地，租賃期間為98年
      1 月1 日起至98年6 月30日止，租金2 萬元，於98年7 月
      1 日起展延至98年12月31日止，租金3 萬元。再衡諸證人
      即共同被告丙○○、戊○○的前述證詞，可證證人辛○○
      的土地，原先係被告丙○○口頭向證人辛○○承租，租賃
      期間自98年1 月1 日起至完工為止，迄於西湖溪銅鑼堤防
      應急工程竣工驗收之後，被告丙○○方拿出前述土地租賃
      契約書，交證人辛○○簽署，並支付被告戊○○所交付的
      租金4 萬元予證人辛○○，其中1 萬元為被告丙○○之走
      路工費用，由被告丙○○抽取自用，復告知證人辛○○工
      程竣工後係花旗企業社承租該土地等情。由此可知被告甲○○、丙○○、戊○○3 人，共謀竊取堆置於辛○○土地
      上的前述工程剩餘土石方後，由被告戊○○出資1 百萬元
      ，其中10萬元交被告丙○○承租上述土地供被告戊○○使
      用，被告丙○○則出面向證人辛○○代被告戊○○表示續
      租前述土地，並交付土地承租契約書供證人辛○○簽署，
      及交付租金等事實，顯見其等3 人於共謀竊取上述苗栗縣
      政府之工程剩餘土石方後，彼此相互掩護，且分頭進行竊
      取砂石運出施工區域外販售他人等相關事宜，益見被告甲○○、丙○○、戊○○3 人對於竊取該等工程剩餘土石具
      有犯意聯絡與行為分擔。
    6.衡諸西湖溪銅鑼堤防應急工程契約書所載，及斟酌證人己○○的上述證詞，可知被告丙○○於施工中及竣工後，將
      前述工程剩餘土石方，堆置於施工範圍內的辛○○前述土
      地上，未將之外運，係合乎契約規範，亦即工程剩餘土石
      方不得外運，應作為河川平衡水文之用。而上述工程驗收
      時，堆置於辛○○土地上的工程剩餘土石方係苗栗縣政府
      所有，不得外運，證人己○○亦告知被告丙○○上述土石
      留置在該處即可，不准移動等情，業據證人己○○證述屬
      實，已如前述。準此，前述工程驗收後的上述工程剩餘土
      石方，係屬苗栗縣政府所有，非被告丙○○所有，亦非承
      包商即被告甲○○所有，堆置於該處，亦與契約規範吻合
      。再查，被告丙○○於堆置之初，並無將之運出外賣的竊
      盜犯意，係於驗收之際，被告甲○○詢問是否外賣後，方
      同意將土石運出外賣，但均置於該處，仍在苗栗縣政府管
      領中。嗣於98年8 月間某日，被告戊○○方僱請不知情的
      挖土機、砂石車司機，至上址將之運出售予振祥砂石廠，
      亦如前述。由此足證，前述工程剩餘土石方，非屬因他人
      因侵害財產法益所得之贓物，被告甲○○、戊○○上述辯
      解為虛，不足採信。
  (九)綜上，被告丙○○前述自白與犯罪事實相符。被告甲○○、
    戊○○的辯解，均為臨訟卸責之詞，均不足採信。此外，復
    有苗栗縣政府99年6 月3 日府建流字第0990094798號函、西
    湖溪銅鑼堤防應急工程契約書、98年11月15日會勘紀錄、苗
    栗縣銅鑼鄉土地登記第一類謄本、土地租賃同意書、買賣合
    約書、現場照片、工程結算驗收證明書、驗收紀錄、工程會
    勘紀錄、土地使用同意書、苗栗縣頭屋鄉農會支票影本1張
    、臺灣苗栗地方法院檢察署檢察官98年度偵字第6600號不起
    訴處分書在卷可佐，被告甲○○、丙○○、戊○○等人之竊
    盜犯行、加重竊盜未遂犯行，均洵堪認定。
三、論罪科刑：
  (一)核被告甲○○、丙○○、戊○○所為，均係犯刑法第320 條
    第1 項竊盜罪【犯罪事實欄一部分，起訴書原記載涉犯刑法
    第320 條第1 項、第321 條第1 項第3 款、第4 款之結夥三
    人以上攜帶兇器竊盜罪，嗣經公訴檢察官更正起訴法條為刑
    法第321 條第1 項第4 款之結夥三人以上竊盜罪。但查，刑
    法分則或刑法特別法結夥二人或三人以上之犯罪，應以在場
    共同實施或在場參與分擔實施犯罪之人為限；刑法第321 條
    第1 項第4 款所謂結夥犯，係指實施竊盜之共犯確有三人以
    上，始能成立，最高法院76年度台上字第7210號判例、46年
    度上字第531 號判例可資參照。但本件並無被告甲○○、丙○○2 人於上述時地，在場實施竊盜行為的證據，依據上述
    判例意旨，應僅論以刑法第320 條第1 項竊盜罪，茲因起訴
    的竊盜社會事實同一，應依刑事訴訟法第300 條變更檢察官
    所引應適用之法條，附此敘明】、刑法第321 條第1 項第4
    款、第2 項之結夥三人以上竊盜未遂罪【犯罪事實欄二部分
    ，起訴書原記載涉犯刑法第320 條第1 項、第3 項、第321
    條第1 項第3 款、第4 款、第2 項之結夥三人以上攜帶兇器
    竊盜未遂罪，嗣經公訴檢察官更正起訴法條為刑法第321 條
    第1 項第4 款、第2 項之結夥三人以上竊盜未遂罪，本諸檢
    察一體之原則，自無庸變更起訴法條，併此說明】。
  (二)被告甲○○、丙○○、戊○○3 人，就上述普通竊盜、結夥
    三人以上竊盜未遂犯行，均有犯意聯絡與行為分擔，均應論
    以共同正犯；被告甲○○、丙○○、戊○○3 人，與被告庚○○、丁○○、癸○○3 人【業已審結】，就犯罪事實欄二
    部分的加重竊盜未遂犯行，均具有犯意聯絡與行為分擔，均
    應論以共同正犯。又被告甲○○、丙○○、戊○○3 人，就
    犯罪事實欄一部份的竊盜犯行，係利用不知情的挖土機、砂
    石車司機所為，均應論以間接正犯。又按數行為於同時同地
    或密切接近之時地實施，侵害同一之法益，各行為之獨立性
    極為薄弱，依一般社會健全觀念，在時間差距上，難以強行
    分開，在刑法評價上，以視為數個舉動之接續施行，合為包
    括之一行為予以評價，較為合理，則屬接續犯，而為包括之
    一罪（最高法院86年台上字第3295號判例可資參照）。本件
    被告甲○○、丙○○、戊○○3 人於犯罪事實欄一所示時地
    ，先後多次竊採砂石之行為，係基於同一竊盜之犯意，為完
    成同一之竊盜目的，而於緊接之密接時間內接續為之，為接
    續犯，係實質上一罪，僅成立一個竊盜罪。又被告被告甲○○、丙○○、戊○○等人，已著手於實施犯罪事實欄二部分
    之加重竊盜犯行而不遂，均為未遂犯，均應依刑法第25條第
    2 項減輕其刑。
  (三)爰審酌被告甲○○、丙○○、戊○○等人，為圖私利，竊取
    苗栗縣政府所有的上述工程剩餘土石方，破壞國土完整性，
    實不足取。復斟酌其等的犯罪動機、目的、手段、所生損害
    、犯罪所得，被告丙○○坦承竊盜犯行，被告甲○○、戊○○否認竊盜犯行等一切情狀，分別量處如主文所示之刑，並
    均諭知易科罰金的折算標準，復均定其應執行刑。末按刑法
    第2 條係規範行為後「法律變更」所生新舊法比較適用之準
    據法，故如新舊法處罰之輕重相同，即無比較適用之問題，
    非此條所指之法律有變更，應依一般法律適用原則，適用裁
    判時法（最高法院95年度第21次刑事庭會議、97年度第2 次
    刑事庭會議決議意旨可資參照）。復依司法院大法官會議於
    98 年6月19日所公布之釋字第662 號解釋：「中華民國94年
    2 月2 日修正公布之現行刑法第41條第2 項，關於數罪併罰
    ，數宣告刑均得易科罰金，而定應執行刑之刑逾6 個月者，
    排除適用同條第1 項得易科罰金之規定部分，與憲法第23條
    規定有違，並與本院釋字第366 號解釋意旨不符，應自本解
    釋公布之日起失其效力。」故對於數罪併罰，數宣告刑均得
    易科罰金，而定應執行之刑超過6 個月之案件，依司法院釋
    字第366 號、第662 號解釋意旨，仍得易科罰金。嗣於98年
    12月30日，經總統以華總一義字第09800325491 號令修正公
    布刑法第41條，並自公布日施行（即自99年1 月1 日生效）
    ，其中修正公布之刑法第41條第8 項規定：「第1 項至第4
    項及第7 項之規定，於數罪併罰之數罪均得易科罰金或易服
    社會勞動，其應執行之刑逾6 月者，亦適用之。」。是本件
    被告甲○○、丙○○、戊○○3 人於上述時地，各犯上開普
    通竊盜、加重竊盜未遂犯行，所受數罪之宣告刑均得易科罰
    金，所定之應執行之刑已逾6 月，無論依修正前闡釋之大法
    官釋字662 號解釋意旨，或修正後第41條第8 項之規定，對
    於數罪併罰之數罪均得易科罰金，其應執行之刑逾6 月者，
    均得易科罰金，即無有利或不利之情形，揆諸前揭決議之意
    旨，並無比較新舊法之必要，故應逕適用修正後之刑法第41
    條第8 項論擬，為被告甲○○、丙○○、戊○○諭知其應執
    行刑之易科罰金折算標準，併此敘明。至檢察官對被告甲○○、丙○○、戊○○3 人，分別求處有期徒刑2 年、1 年6
    月、1 年6 月，但因其等3 人並無盜採砂石的前科紀錄，此
    有臺灣高等法院被告前案紀錄表3 份在卷可佐，足見其等3
    人並非經常盜採砂石之人，且其等3 人竊得的砂石數量及犯
    罪所得尚非巨大，因認檢察官的具體求刑稍嫌過重，均予以
    調減，附此敘明。
  (四)至檢察官認其等3 人數次盜採國有砂石，顯有犯罪習慣，請
    本院宣告其等3 人應於刑之執行前令入勞動場所強制工作3
    年。但斟酌本件被告甲○○、丙○○、戊○○3 人所為的1
    次普通竊盜犯行，1 次加重竊盜未遂犯行，雖均不足為取。
    但其等3 人均無竊盜前科紀錄，此有臺灣高等法院被告前案
    紀錄表3 份在卷可佐，足見其等3 人尚非有竊盜的犯罪習慣
    ，檢察官此節認定，容有誤會，附此敘明。且被告3 人的應
    執行刑均未達1 年，自不得依竊盜犯贓物犯保安處分條例的
    規定，宣告令入勞動處所施以強制工作，附此敘明。
四、應適用之法條：
  (一)刑事訴訟法第第299 條第1 項前段、第300條。
  (二)刑法第28條、第320 條第1 項、第321 條第1 項第4 款、第
    2 項、第25條第2 項、第51條第5 款、第41條第1 項前段、
    第8 項。
  (三)刑法施行法第1條之1。
本案經檢察官林文中到庭執行職務。
中    華    民    國    99    年    10    月    26    日
                  刑事第一庭  法  官  呂曾達
以上正本證明與原本無異。
如不服本判決，應於判決送達後10日內向本院提出上訴狀（應抄
附繕本），其未敘述上訴理由者，應於上訴期間屆滿後20日內補
提理由書狀於本院，上訴於臺灣高等法院臺中分院。告訴人或被
害人如對於本判決不服者，應具備理由請求檢察官上訴，其上訴
期間之計算係以檢察官收受判決正本之日期為準。
                              書記官  劉容辰
中    華    民    國    99    年    10    月    26    日
附錄：
中華民國刑法第320條第1項
（普通竊盜罪）
意圖為自己或第三人不法之所有，而竊取他人之動產者，為竊盜
罪，處5  年以下有期徒刑、拘役或 5 百元以下罰金。
中華民國刑法第321條第4款、第2項
（加重竊盜罪）
犯竊盜罪而有左列情形之一者，處 6 月以上、 5 年以下有期徒
刑：
一、於夜間侵入住宅或有人居住之建築物、船艦或隱匿其內而犯
    之者。
二、毀越門扇、牆垣或其他安全設備而犯之者。
三、攜帶兇器而犯之者。
四、結夥三人以上而犯之者。
五、乘火災、水災或其他災害之際而犯之者。
六、在車站或埠頭而犯之者。
前項之未遂犯罰之。

司法院資訊處製作；財團法人民間司法改革基金會備份。
